【裁判字號】    98,訴,592
【裁判日期】    990610
【裁判案由】    違反毒品危害防制條例
【裁判全文】
臺灣花蓮地方法院刑事判決               98年度訴字第592號
公  訴  人  臺灣花蓮地方法院檢察署檢察官
被      告  丁○○
            戊○○
共      同
選任辯護人  蔡文欽律師（法律扶助基金會指派）
上列被告因違反毒品危害防制條例案件，經檢察官提起公訴（98
年度偵字第5671號），本院判決如下：
    主  文
丁○○共同幫助施用第一級毒品，伍罪，均累犯，各處有期徒刑
捌月；又明知為禁藥而轉讓，累犯，處有期徒刑陸月。應執行有
期徒刑參年。
丁○○其餘被訴販賣第二級毒品部分無罪。
戊○○共同幫助施用第一級毒品，伍罪，均累犯，各處有期徒刑
捌月。應執行有期徒刑貳年陸月。
    事  實
一、丁○○前於民國96年間因竊盜及偽造文書等案件，經本院判
    處有期徒刑8月及3月，後經裁定減刑為有期徒刑4月及1月又
    15日，應執行有期徒刑5月確定，於97年8月20日縮刑期滿執
    行完畢；戊○○前於95年間因違反毒品危害防制條例等案件
    ，經本院判處有期徒刑8月及4月，後經裁定減刑為有期徒刑
    4月及2月，應執行有期徒刑5月又15日確定，於96年 11月23
    日縮刑期滿執行完畢。詎均仍不知悔改，（一） 2人竟共同
    基於幫助施用毒品之犯意聯絡，於98年5月至8月間，因丙○○無第一級毒品海洛因可供施用，拜託戊○○以電話聯絡真
    實姓名、年籍不詳之成年男子，丙○○再與丁○○、戊○○
    2人合資之方式，每次合資之金額為新臺幣（下同）3,000元
    或5,000元，丙○○出資1半，丁○○、戊○○2人出資1半，
    再由 3人一同前往或丁○○單獨前往該男子家由丁○○出面
    與之交易海洛因，交易完畢後，將丙○○出資部分之海洛因
    交付丙○○，以此方式幫助丙○○施用第一級毒品 3次；（
    二）2人復共同基於幫助施用毒品之犯意聯絡，於98年 11月
    下旬，因己○○及其男友甲○○無海洛因可供施用，拜託戊○○以電話聯絡真實姓名、年籍不詳之成年男子，己○○、
    甲○○2人再與丁○○、戊○○2人以合資之方式，每次合資
    之金額為5,000元，己○○、甲○○2人出資 1半，丁○○、
    戊○○2人出資1半，再由 4人一同在丁○○、戊○○位在花
    蓮縣吉安鄉○○○街22號5樓之3之住處等候該男子前來交易
    海洛因，交易完畢後，己○○、甲○○2人直接取走1半之海
    洛因施用，以此方式幫助己○○、甲○○ 2人施用第一級毒
    品 2次；（三）丁○○明知安非他命為第二級毒品並經公告
    屬藥事法第22條第1項第1款所列之禁藥，不得非法轉讓，竟
    仍基於轉讓禁藥之犯意，於98年10月底某日晚上 6時許，在
    花蓮縣花蓮市某處游添正所有之車上，轉讓安非他命與游添
    正 1次。嗣經員警對丁○○、戊○○所使用之行動電話實施
    通訊監察而循線查知上情。
二、案經花蓮縣警察局花蓮分局報告臺灣花蓮地方法院檢察署檢
    察官偵查起訴。
    理  由
甲、證據能力：
    按被告以外之人於審判外之言詞或書面陳述，除法律有規定
    者外，不得作為證據。又被告以外之人於偵查中向檢察官所
    為之陳述，除顯有不可信之情況者外，得為證據；被告以外
    之人於審判外之陳述，經當事人於審判程序同意作為證據，
    法院審酌該言詞陳述或書面陳述作成時之情況，認為適當者
    ，亦得為證據。當事人、代理人或辯護人於法院調查證據時
    ，知有第159條第1項不得為證據之情形，而未於言詞辯論終
    結前聲明異議者，視為有前項之同意，刑事訴訟法第159 條
    第1項、第159條之1第2項及第159條之5分別定有明文。查證
    人游添正於警詢時之陳述，雖不合刑事訴訟法第159條第1項
    得為證據之要件，惟公訴人、被告 2人及辯護人對於上開審
    判外之言詞陳述，均業於本院準備程序中表示無意見，且迄
    於本案言詞辯論終結前亦未聲明異議，而本院審酌其言詞陳
    述作成之情況，核無違法取證及證明力明顯過低之瑕疵，亦
    認為以之為證據為適當，又證人游添正於偵查中之陳述，亦
    無顯不可信之情形，故依上開規定，證人游添正於警詢及偵
    查中之陳述，均具有證據能力。
乙、實體部分：
壹、有罪部分：
一、訊據被告 2人對於上開犯罪事實均坦承不諱，並與證人丙○○、己○○於本院審理時及證人游添正於警詢、偵查中證述
    之情節相符，堪信為真實。
二、按施用毒品者所稱其向某人買受毒品之指證，不得作為有罪
    判決之唯一證據，仍須調查其他必要之證據，以察其是否與
    事實相符；蓋毒品買受者之指證，其憑信性於通常一般人已
    有所懷疑，尚難確信其為真實，況依毒品危害防制條例第17
    條之規定，其供出毒品來源因而破獲者，復得減輕其刑，則
    其指證之真實性猶有疑慮，是施用毒品者之指證，其真實性
    有待其他必要證據加以補強。所謂必要之補強證據，固不以
    證明販賣毒品犯罪構成要件之全部事實為必要，但以與施用
    者之指證具有相當之關聯性為前提，其經與施用者之指證綜
    合判斷，已達於通常一般人均不致有所懷疑，而得確信施用
    者之指證為真實者，始得為有罪之認定，最高法院97年度臺
    上字第277號判決意旨可資參照。檢察官雖認被告2人就上開
    犯罪事實（一）、（二）部分，係犯販賣第一級毒品罪嫌，
    然被告2人否認販賣海洛因與丙○○、己○○2人，卷內除施
    用毒品者丙○○、己○○ 2人於警詢、偵查中之指證外，並
    無其他補強證據可資佐證，又證人丙○○、己○○ 2人又於
    本院審理時翻異前詞，改稱係與被告 2人合資購買海洛因，
    既此，本院尚難僅憑證人丙○○、己○○ 2人於警詢、偵查
    中有瑕疵之證詞即遽以認定被告 2人有共同販賣第一級毒品
    之事實。
三、檢察官又以證人丙○○於本院審理時證述：伊會從其購得之
    海洛因中拿出一些請被告戊○○施用等語，認被告 2人顯有
    所利得；販賣者既須透過被告戊○○始願意販賣毒品，顯見
    販毒者與被告戊○○有一定之犯意聯絡；從販毒者之角度而
    言，被告2人未嘗不是幫助販賣毒品，因認被告2人就上開犯
    罪事實（一）、（二）部分仍應與販毒者構成共同販賣第一
    級毒品或幫助販賣第一級毒品云云。然被告 2人否認有所利
    得，就上開犯罪事實（一）、（二）部分被告 2人是否有所
    利得乙節，亦僅有證人丙○○於本院審理時之指證，並無其
    他補強證據，足以佐證，依上開最高法院判決意旨，難以為
    被告2人不利之認定；又檢察官並未具體舉證被告2人於何時
    、何地與販毒者為如何之犯意聯絡或行為分擔，且被告 2人
    於上開時間，既係基於為自己及丙○○、己○○、甲○○向
    販毒者購買毒品，又如何能轉變為共同販賣或幫助販賣毒品
    之犯意。是檢察官認被告 2人就上開犯罪事實（一）、（二
    ）部分涉及販賣第一級毒品，與法尚有未洽。從而被告上開
    犯行，均事證明確，應依法論科。
四、按安非他命雖係毒品危害防制條例第 2條第2項第2款所規定
    之第二級毒品，但亦屬藥事法所稱之禁藥（即藥事法第22條
    第 1款所稱之經中央衛生主管機關明令公告禁止製造、調劑
    、輸入、輸出、販賣或陳列之毒害藥品）。而明知為禁藥而
    轉讓者，藥事法第83條第 1項亦定有處罰明文。故行為人明
    知為禁藥即安非他命而轉讓予他人者，除成立毒品危害防制
    條例第8條第2項之轉讓第二級毒品罪外，亦構成藥事法第83
    條第1項之轉讓禁藥罪，此係屬同一犯罪行為而同時有2種法
    律可資處罰之法條（規）競合情形，應依重法優於輕法、後
    法優於前法等法理，擇一處斷。而毒品危害防制條例第 8條
    第2項轉讓第二級毒品罪之法定本刑為6月以上 5年以下有期
    徒刑，得併科新臺幣700,000元以下罰金；93年4月21日修正
    後藥事法第83條第1項轉讓禁藥罪之法定本刑為7年以下有期
    徒刑，得併科新臺幣 5,000,000元以下罰金。則修正後藥事
    法第83條第1項之罪之法定本刑，顯較毒品危害防制條例第8
    條第 2項之罪之法定本刑為重，依前述重法優於輕法之法理
    ，轉讓安非他命部分之行為，自應優先適用藥事法第83條第
    1項之規定處斷，最高法院 96年度臺上字第3582號判決意旨
    可資參照。核被告丁○○所為，係犯刑法第30條第 1項前段
    、毒品危害防制條例第 10條第1項之幫助施用第一級毒品罪
    及藥事法第83條第 1項之明知為禁藥而轉讓罪；被告戊○○
    所為，係犯刑法第30條第 1項前段、毒品危害防制條例第10
    條第1項之幫助施用第一級毒品罪。被告2人於幫助施用毒品
    或轉讓禁藥前持有海洛因及安非他命之低度行為，應為幫助
    施用毒品或轉讓禁藥之高度行為所吸收，不另論罪。被告 2
    人間，就上開幫助施用第一級毒品罪有犯意聯絡及行為分擔
    ，應論以共同正犯。被告 2人所為上開幫助施用第一級毒品
    及被告丁○○轉讓禁藥之犯行，時間有異，顯係基於各別犯
    意為之，應分論併罰。公訴意旨認被告 2人就上開犯罪事實
    （一）、（二）部分之犯行，涉犯毒品危害防制條例第 4條
    第 1項販賣第一級毒品罪，尚有未洽（理由如上所述），又
    起訴書認被告丁○○就上開犯罪事實（三）部分之犯行係犯
    毒品危害防制條例第8條第2項之轉讓第二級毒品罪，亦有未
    洽，惟因與上開認被告就上開犯罪事實（一）、（二）、（
    三）部分之犯行所示有罪部分，基本社會事實同一，爰依法
    分別變更起訴法條為刑法第30條第 1項前段、毒品危害防制
    條例第10條第1項之幫助施用第一級毒品罪及藥事法第 83條
    第1項之明知為禁藥而轉讓罪。被告丁○○前於 96年間因竊
    盜及偽造文書等案件，經本院判處有期徒刑8月及3月，後經
    裁定減刑為有期徒刑4月及1月又15日，應執行有期徒刑 5月
    確定，於97年 8月20日縮刑期滿執行完畢；被告戊○○前於
    95年間因違反毒品危害防制條例等案件，經本院判處有期徒
    刑8月及4月，後經裁定減刑為有期徒刑4月及2月，應執行有
    期徒刑5月又15日確定，於96年 11月23日縮刑期滿執行完畢
    等情，有臺灣高等法院被告前案紀錄表2份在卷可稽，被告2
    人前受有期徒刑執行完畢，於 5年內故意再犯上開有期徒刑
    以上之罪，均為累犯，均應依刑法第47條第 1項規定加重其
    刑。被告 2人就上開犯罪事實（一）、（二）部分對丙○○
    、己○○、甲○○施用毒品犯行施以助力，為幫助犯，爰依
    刑法第30條第 2項之規定，按正犯之刑減輕其刑，並依刑法
    第71 條第1項之規定先加後減之。爰審酌被告 2人前科累累
    ，素行不佳，幫助施用毒品及轉讓毒品之數量，影響社會風
    氣及國民健康，犯後坦承犯行，就其所犯上開之罪分別量處
    如主文所示之刑及定其應執行之刑。末查，扣案內含美沙冬
    之藥水1瓶（容量14c.c.），業據本院99年度訴字第 94號判
    決諭知沒收銷燬；扣案之注射針筒2支、安非他命吸食器1組
    ，門號 0000000000號SIM卡，無證據證明與本案有關，亦非
    違禁物，依法均毋庸宣告沒收。
貳、無罪部分：
一、公訴意旨略以：被告丁○○基於販賣第二級毒品之犯意，於
    98年9月間某日，在花蓮縣吉安鄉某處，以1,000元之價格販
    賣0.2公克安非他命與乙○○1次，因認被告丁○○另涉違反
    毒品危害防制條例第4條第2項販賣第二級毒品罪嫌云云。
二、按犯罪事實應依證據認定之，無證據不得認定犯罪事實；被
    告或共犯之自白，不得作為有罪判決之唯一證據，仍應調查
    其他必要之證據，以察其是否與事實相符；又不能證明被告
    犯罪者，應諭知無罪之判決，刑事訴訟法第154條第2項、第
    156條第2項、第301條第1項分別定有明文。次按認定犯罪所
    憑之證據，雖不以直接之證據為限，間接證據亦包含在內，
    然而無論直接證據或間接證據，其為訴訟上之證明，須於通
    常一般人均不致有所懷疑，而得確信其為真實之程度者，始
    得據為有罪之認定，倘其證明尚未達於此一程度，而有合理
    之懷疑存在時，事實審法院復已就其心證上理由予以闡述，
    敘明其無從為有罪之確信，因而為無罪之判決，尚不得任意
    指為違法；又刑事訴訟法第161條已於91年2月8 日修正公布
    ，修正後同條第1 項規定：檢察官就被告犯罪事實，應負舉
    證責任，並指出證明之方法。因此，檢察官對於起訴之犯罪
    事實，應負提出證據及說服之實質舉證責任。倘其所提出之
    證據，不足為被告有罪之積極證明，或其闡明之證明方法，
    無從說服法官以形成被告有罪之心證，基於無罪推定之原則
    ，自應為被告無罪判決之諭知，最高法院76年臺上字第4986
    號、92年臺上字第128號分別著有判例可資參照。
三、公訴人認被告丁○○於上開時間另涉有違反毒品危害防制條
    例第4條第2項之販賣第二毒品罪嫌，無非以證人乙○○於警
    詢時之證述及通訊監察譯文為其主要論據。訊據被告丁○○
    矢口否認有販賣安非他命予乙○○之犯行，辯稱：伊並未販
    賣安非他命與乙○○等語。經查：本件檢察官所提出之通訊
    監察譯文之通訊監察期間為 98年10月8日至同月19日，其內
    並未有檢察官所指被告丁○○於98年 9月間販賣安非他命與
    乙○○之通聯內容，縱該通訊監察譯文內有可疑為被告丁○○販賣安非他命與他人之通聯內容，基於一罪一罰原則，尚
    不得就此推論被告丁○○於上開時間、地點有販賣安非他命
    與乙○○之事實，本件卷內通訊監察譯文之內容與證人乙○○之指證不具有相當之關聯性，不得做為本件之補強證據，
    是本件除施用毒品者乙○○於警詢中之證述外，並無其他補
    強證據可資佐證被告丁○○確係販賣安非他命與乙○○，依
    上開最高法院 97年度臺上字第277號判決意旨應認此部分證
    據尚有未足。
四、綜上所述，檢察官僅以證人乙○○於警詢中之證述，即遽認
    被告丁○○有上開公訴意旨所載之犯行，應屬率斷。根據公
    訴人所為之舉證，並無法使本院確信被告丁○○於上開時間
    、地點販賣安非他命予乙○○之犯行。此外，本院復查無其
    他積極證據足認被告丁○○有檢察官所指之此部分之犯行。
    既此，則本院尚難僅憑上開證人乙○○於警詢中之證述，即
    遽以認定被告丁○○確有上開犯行。揆諸首揭法條及判例意
    旨，就此部分，爰為被告丁○○無罪之諭知，以免冤抑。
據上論斷，應依刑事訴訟法第299條第1項前段、第300條、第301
條第1項，毒品危害防制條例第10條第1項、藥事法第83條第 1項
，刑法第11條前段、第28條、第30條第1項、第 2項、第47條第1
項、第51條第5款，判決如主文。
本案經檢察官吳宇青到庭執行職務。
中    華    民    國    99    年    6     月    10    日
                  臺灣花蓮地方法院刑事第三庭
                              審判長  法  官  李世華
                                      法  官  蕭一弘
                                      法  官  湯國杰
以上正本證明與原本無異。
如不服本判決應於收受送達後10日內向本院提出上訴書狀，並應
敘述具體理由。其未敘述上訴理由者，應於上訴期間屆滿後20日
內向本院補提理由書(均須按他造當事人之人數附繕本)「切勿逕
送上級法院」。
中    華    民    國    99    年    6     月    10    日
                                      書記官
藥事法第83條:
明知為偽藥或禁藥，而販賣、供應、調劑、運送、寄藏、牙保、
轉讓或意圖販賣而陳列者，處7年以下有期徒刑，得併科新臺幣5
百萬元以下罰金。
犯前項之罪，因而致人於死者，處 7年以上有期徒刑，致重傷者
，處3年以上12年以下有期徒刑。
因過失犯第1項之罪者，處2年以下有期徒刑、拘役或科新臺幣30
萬元以下罰金。
第1項之未遂犯罰之。
毒品危害防制條例第10條第1項:
施用第一級毒品者，處6月以上5年以下有期徒刑。
施用第二級毒品者，處3年以下有期徒刑。

司法院資訊處製作；財團法人民間司法改革基金會備份。
